【裁判字號】    89,訴,350
【裁判日期】    890627
【裁判案由】    偽造文書
【裁判全文】
臺灣高雄地方法院刑事判決                          八十九年度訴字第三五號
    公  訴  人  臺灣高雄地方法院檢察署檢察官
    被      告  乙○○
右列被告因偽造文書案件，經檢察官提起公訴（八十八年度偵字第二二二四０號），
本院判決如左：
    主  文
乙○○行使偽造私文書，足以生損害於公眾及他人，處有期徒刑捌月。緩刑參年。
民國捌拾陸年肆月貳日之委託書上偽造「甲○○○」署押壹枚沒收之。
    事  實
一、乙○○原係設於屏東縣萬丹鄉後村村後庄仔五六之六號春目木業股份有限公司之
    實際負責人（以下簡稱春目公司，登記名義人為郭淑真），嗣因該公司財務困難
    ，乙○○恐金融機關將公司帳戶名下之財產扣押，明知任職於春目公司之甲○○
    ○，並未有出資新臺幣（下同）三十萬元之股款與同意登記為址設高雄縣大寮鄉
    ○○村○○街十五巷二十九號五樓二木興業股份有限公司（以下簡稱二木公司）
    之董事股東兼任公司負責人及參加八十六年四月一日上午十時發起人會議、同日
  下午二時之董事會議等情事，竟於八十六年三月間，持甲○○○任職春目公司用
    於提領薪水所使用之身分證影本及印章，冒用甲○○○之名義，偽簽甲○○○之
    署名於八十六四月二日委託書上並盜蓋「甲○○○」之印章於上開委託書及二木
    公司章程內，並接續盜蓋甲○○○印章於八十六年四月一日上午十時之發起人會
    議事錄、同日下午二時董事會議事錄及於八十六年四月四日設立登記申請書上，
    嗣於八十六年四月上旬某日，委託不知情之會計師梅伯龍，持以向台灣省政府建
    設廳申請二木公司之設立登記，致使不知情之承辦公務員將此不實事項登載於職
    務上所掌之股份有限公司設立登記事項卡公文書，記載二木公司統一編號：00
    000000，並發給公司執照，足以生損害於甲○○○及主管機關對於公司設
    立登記管理之正確性。嗣於八十八年一月二十二日，吳銀錦向財政部台灣省南區
    國稅局潮洲稽徵所檢舉二木公司虛報薪資，始發覺上情。
二、案經台灣高雄地方法院檢察署檢察官自動偵查起訴。
    理  由
一、訊據被告乙○○矢口否認上開事實，辯稱：當初有經甲○○○同意，始以其擔任
    二木公司負責人。經查，右揭事實，業據被害人甲○○○於本院調查時證述綦詳
    ，核與證人吳銀錦於偵訊中皆證述甲○○○係公司員工，不是老闆等情（見偵查
    卷第八頁）相符，另被告於偵訊中亦自承甲○○○皆未出資，只係掛名，而所有
    會議亦皆未開過，並且未給予甲○○○代價（見偵查卷第十二頁反面），並於本
    院審理亦自承印章及身分證影本皆係由甲○○○於春目公司工作所交付的等語（
    見本院八十九年六月二十一日審判筆錄），是以，被告自承非以正常管道而取得
    甲○○○之身分證及印章，衡諸常情，若得甲○○○同意，應係由甲○○○親自
    交付身分證正本及印章，被告卻捨此途徑不為，而以甲○○○原先在他公司留存
    之身分證影本及印章而為公司設立之使用，顯與常情有違，復被告聲稱未支付代
    價即取得甲○○○同意擔任二木公司負責人，然甲○○○未取得任何代價，卻須
    負擔該公司營利事業所得稅及民刑事上公司負責人之義務，亦與常情不符，是以
    被告所辯有取得甲○○○之同意，應屬卸責之詞，不足採信。此外，復有二木公
    司申請設立登記案卷宗影本在卷可按，本件事證明確，其犯行堪以認定，應予依
    法論科。
二、核被告所為，係犯刑法第二百十六條、第二百十條之行使偽造私文書罪及同法第
    二百十四條之使公務員登載不實事項於公文書罪。被告所犯偽造署押及盜用印章
    等犯行，為偽造私文書之階段行為，均不另論罪。被告偽造私文書後進而行使，
    該偽造私文書之低度行為為行使之高度行為所吸收，不另論罪。又公訴人起訴之
    事實雖未敘及被告同時盜用甲○○○之印章，蓋用於八十六年四月一日下午二時
    之董事會議事錄之犯行，然該部分事實與起訴事實既具實質上一罪之接續犯關係
    ，基於審判不可分原則，本院自得一併予以審究。被告委託不知情之會計師梅伯
    龍行使偽造私文書及使公務員登載不實，為間接正犯。被告所犯行使偽造私文書
    及使公務員登載不實二罪間，有方法目的之牽連關係，應從一重依行使偽造私文
    書罪處斷。爰審酌被告犯罪之動機、目的、手段、智識程度、所生危害及犯罪後
    之態度等一切情狀，量處如主文所示之刑，以示懲儆。又被告前因傷害案件受有
    期徒刑以上刑之宣告，於七十五年五月八日易科罰金執行完畢後，五年以內未曾
    受有期徒刑以上刑之宣告，有臺灣高雄地方法院檢察署刑案資料查註紀錄表在卷
    可憑，一時心生貪念，致罹刑典，事後深具悔意，被告經此教訓後，應知所警惕
    ，信無再犯之虞，且被告之母為中度肢障，此有中華民國身心障礙手冊一紙在卷
    可稽，仍須被告撫養照料，本院因認所宣告之刑以暫不執行為適當，諭知緩刑三
    年，以勵自新。至於八十六四月二日委託書上被告偽造「甲○○○」之署押一枚
    ，依刑法第二百十九條規定沒收之。另被告偽造之私文書既已行使於台灣省政府
    建設廳主管機關留存，已非被告所有，依法自不得諭知沒收。
三、至於公訴人另認被告尚有偽造甲○○○之印章一枚，並持之蓋用，惟查：上開甲
    ○○○之印章，業據被害人甲○○○於本院調查時供述印章及身分證影本皆係於
    應徵工作時交付予被告（見本院八十九年五月十七日訊問筆錄），且與被告於本
    院審理時亦自承亦拿甲○○○工作時留存之印章而為公司設立之用等語相符（見
    本院八十九年六月二十一日審判筆錄），是以，尚難認被告有何偽造甲○○○印
    章之犯行，此外亦無其他積極之證據足認被告有何偽造印章之犯行，本應依法為
    無罪之諭知，惟公訴人認此部分與上開論罪科刑部分為實質上一罪關係，爰不另
    為無罪之諭知，上開印章既非偽造，則甲○○○之印章、印文，即無庸諭知沒收
    ，附此敘明。
據上論斷，應依刑事訴訟法第二百九十九條第一項前段，刑法第二百十六條、第二百
十條、第二百十四條、第五十五條、第七十四條第二款、第二百十九條，罰金罰鍰提
高標準條例第一條前段，判決如主文。
中        華       民        國      八十九     年    六    月   二十七 日
                                    臺灣高雄地方法院刑事第二庭
                                        法  官  廖  建  瑜
右正本證明與原本無異。
如不服本判決，應於判決送達後十日內，向本院提出上訴狀。
                                        書記官  歐  文  政
中    華    民    國      八十九      年      六      月      三十      日
附錄論罪科刑法條：
刑法第二百十六條：
行使第二百十條至第二百十五條之文書者，依偽造、變造文書或登載不實事項或使登
載不實事項之規定處斷。
刑法第二百十條：
偽造、變造私文書，足以生損害於公眾或他人者，處五年以下有期徒刑。
刑法第二百十四條：
明知為不實之事項，而使公務員登載於職務上所掌之公文書，足以生損害於公眾或他
人者，處三年以下有期徒刑、拘役或五百元以下罰金。


司法院資訊處製作；財團法人民間司法改革基金會備份。
